臺灣臺北地方法院民事判決　　　　　　　 96年度訴字第106號
　　原　　　告　乙○○
　　　　　　　　丙○○
　　被　　　告　甲○○
　　　　　　　　丁○○
　　共　　　同
　　訴訟代理人　莊勝榮律師
上列當事人間損害賠償事件，本院於中華民國96年1月24日言詞
辯論終結，判決如下：
    主  文
原告之訴及假執行之聲請均駁回。
訴訟費用由原告負擔。
    事實及理由
一、原告起訴主張：伊等二人係夫妻，前於台北市○○路180號5
    樓租屋，與被告丁○○、甲○○母女二人比鄰而居。於民國
    93 年12月22日下午6時30分許，伊等攜稚子下樓時，向被告
    反映不應放任家犬在樓梯間遊蕩，被告遂心生不滿，竟基於
    傷害之犯意，出手毆打、咬傷伊等，致原告曾銘祥受有右頰
    0.2公分ｘ0.2公分及0.5公分ｘ0.5公分擦傷、右前臂4 公分
    直徑紅腫（疑咬痕）、左肘1公分ｘ1公分及2公分ｘ2公分擦
    傷、右大腿1公分1公分擦傷、左膝2公分ｘ2公分破皮三處等
    傷害，原告丙○○則受有左肩2公分ｘ3 公分紅腫、左前臂2
    公分ｘ2公分紅腫、右肘1公分ｘ1公分擦傷4處、左大腿6 公
    分ｘ18公分紅腫、左膝4公分直徑紅腫（疑咬痕）、左小腿2
    公分ｘ3公分擦傷、右大腿3公分ｘ3公分瘀青、右膝2公分ｘ
    3公分擦傷、右大腿後方2 公分ｘ3公分瘀青等傷害。詎被告
    竟扭曲事實，意圖使伊等受刑事訴追，對伊等提出傷害告訴
    ，案經臺灣臺北地方法院檢察署（下稱臺北地檢署）檢察官
    以94年度偵字第4298號提起公訴，被告在偵查及法院審理期
    間，一再虛構事實，並具結供證，雖本院以94年度易字第93
    4 號判決伊等有罪在案，惟經伊等提起上訴，終獲臺灣高等
    法院94年度上易字第2112號撤銷改判伊等無罪確定在案。被
    告誣告及偽證之犯行，致使伊等身心受創，造成原告曾銘祥
    名譽損害，原告丙○○名譽及精神上受損，爰依民法第184
    條第1項前段、第195條法律關係請求被告賠償名譽及精神慰
    撫金等情。並聲明：(一)被告甲○○應給付原告乙○○30萬元
    、原告丙○○20萬元，並均自起訴狀繕本送達翌日起至清償
    日止，按年息5%計算利息。(二)被告丁○○應給付原告乙○○
    30萬元、原告丙○○20萬元，並均自起訴狀繕本送達翌日起
    至清償日止，按年息5%計算之利息。(三)願供擔保聲請宣告假
    執行。
二、被告則以：伊等與原告於上開時、地因細故發生爭執，原告
    丙○○扯被告甲○○頭髮，乙○○扯丁○○頭髮，並以腳踢
    丁○○腹部，再將丁○○夾在腋下，四人拉扯、抓咬成一團
    ，直至鄰人駱中和、周木根合力將四人分開，丁○○受有頭
    頂頭皮瘀傷3ｘ3公分、左側頭頂頭皮擦傷2.5ｘ2公分、左側
    顏面瘀傷3ｘ1公分、8ｘ5公分、胸部瘀傷7ｘ4公分及4ｘ3公
    分、腹部瘀傷11ｘ8公分、右手瘀傷5ｘ2公分、右膝擦傷3ｘ
    2公分、3ｘ2.5公分、左膝擦傷3ｘ2公分、2ｘ2 公分、左小
    腿擦傷2ｘ2公分等傷害；被告甲○○受有背部瘀傷3ｘ0.8公
    分、顏部淤傷2ｘ0.4公分、右前臂瘀傷2ｘ1公分、右膝擦傷
    4ｘ2公分、左膝擦傷1ｘ1公分、1ｘ0.2 公分、右足擦傷0.5
    ｘ0.5 公分、右踝外擦傷1ｘ0.5公分等傷害。足見本件係雙
    方互毆造成彼此受傷，伊等所受傷害與診斷證明書記載相符
    ，亦與證人周木根、許林娟、駱中和證詞一致，臺灣高等法
    院刑事判決認定事實顯有違誤。原告以伊等偽證、誣告等由
    請求賠償名譽及精神上損害，為無理由等語，資為抗辯。並
    聲明：(一)原告之訴及假執行之聲請均駁回。(二)如受不利判決
    ，願供擔保聲請宣告免為假執行。
三、查兩造於上開時、地，因細故發生爭執，進而發生毆打，雙
    方互控傷害，經臺北地檢署檢察官以94年度偵字第4298號，
    將兩造皆以傷害罪嫌提起公訴，案經本院刑事庭以94年度易
    字第934號分別判處原告乙○○罰金3千元、原告丙○○罰金
    2 千元，被告甲○○罰金3千元、被告丁○○罰金2千元，嗣
    經臺灣高等法院以94年度上易字第2112號撤銷改判原告無罪
    ，並駁回被告上訴確定在案等情，業經本院依職權調閱上開
    刑事案卷查核屬實，並有上開一、二審刑事判決書在卷可稽
    （見本院卷第48頁至第74頁），堪信為真實。
四、按刑事判決所為事實之認定，於為獨立民事訴訟之裁判時本
    不受其拘束，原審斟酌全辯論意旨及調查證據之結果，依自
    由心證為與刑事判決相異之認定，不得謂為違法。最高法院
    29年上字第1640號、48 年台上字第713號分別著有判例可資
    參照。查本件原告主張其遭被告誣告及偽證涉有傷害罪嫌，
    雖經檢察官提起公訴，經本院刑事庭判處罰金在案，嗣經臺
    灣高等法院撤銷改判原告無罪確定等情，惟被告否認有何誣
    告或偽證等犯行存在，則依前開判例意旨，民事法院自不受
    上開刑事判決認定事實之拘束，本院自應審酌全辯論意旨及
    調查證據之結果，獨立認定之。
五、查本件原告主張被告有誣告及偽證等侵權行為之事實，係指
    被告向臺北地檢署提出傷害告訴，並在本院刑事庭審理時具
    結後虛偽陳述渠等傷害云云。然觀諸本件刑事第一、二判決
    書所載內容，皆認定本件衝突係肇因於兩造平日相處不睦，
    原告乙○○又於上開時、地，上門質問被告關於門牌掉落一
    事，引爆雙方口角，被告甲○○先行揮打被告丙○○，進而
    引發雙方肢體衝突，被告丁○○在原告丙○○與被告甲○○
    相互拉扯之際，上前出手推、拉、抓、咬原告丙○○等傷害
    犯行。而原告二人於本件衝突中之行為，本院刑事庭則依原
    告丙○○自承面對被告甲○○攻擊，曾出手朝甲○○推去等
    語，以及兩人倒地後，原告丙○○在上，被告甲○○在下，
    已佔相對優勢位置，倘原告丙○○施以適當行為，即足以阻
    斷被告甲○○攻擊，無須再朝被告甲○○推打及拉扯頭髮之
    必要，故認原告丙○○回擊行為亦屬傷害行為；而原告乙○○於偵查中及審理時自承其將被告丁○○嘴巴移離原告丙○○左腿，試圖拉開甲○○雙手，因丁○○再度上前抓咬其手
    腳，雙腳遂往後蹬掙脫丁○○等語，並參酌證人駱中和證詞
    ，認定原告乙○○將被告丁○○挾在腋下，仍用力拉扯其頭
    髮，並用腳蹬踹，自已構成傷害行為。而臺灣高等法院則認
    為原告丙○○處於被告二人聯手侵害下，所為反擊行為符合
    正當防衛之必要手段，縱因此造成被告甲○○手臂、腳部及
    背部多處擦傷行為，自屬原告丙○○實施正當防衛之必然結
    果；而原告乙○○基於排除被告對於自己及其妻即原告丙○○之現在不法之侵害，阻止被告之攻擊行為，核屬正當防衛
    之必要手段等情。是本院刑事庭與臺灣高等法院認定原告二
    人行為是否該當傷害罪行之差異性，主要在於正當防衛之判
    定，本院刑事庭認原告二人反擊行為已逾防衛之必要性，構
    成傷害行為；臺灣高等法院則認為原告反擊行為雖造成被告
    身體受有傷害，但符合正當防衛之阻卻違法事由，在法律評
    價上因欠缺違法性而不予處罰。可見，被告認渠等在本件衝
    突過程中遭原告反擊所受傷害，並提出驗傷單為證，對原告
    提出傷害告訴，雖原告二人最終獲判無罪確定，惟此仍係違
    法性評價認定之結果，並非謂原告並無反擊造成被告傷害之
    事實存在。更何況臺灣高等法院對被告所出具驗傷單所載之
    傷害，並未全盤予以推翻，僅泛稱不排除係鄰人勸阻而為拉
    扯或自行跌倒所造成之可能性。換言之，本件兩造因口角引
    發之肢體衝突，再加上鄰人勸阻的混亂場面，實難以區辨被
    告身上傷痕來由，則被告基此對原告提出傷害告訴或在刑事
    庭審理中具結為證，自係本於合理懷疑係遭原告反擊所致之
    傷害，自無虛捏不實情節予以構陷原告或為虛偽證述之情。
    則本件原告徒憑臺灣高等法院無罪判決，遽認被告故意虛構
    不實情節指控及證述傷害等節，自屬侵權行為云云，自屬無
    理由。
六、綜上而論，原告主張被告有誣告、偽證等侵權行為，為不可
    採，則其依民法第184條第1項前段及第195條第1項等法律關
    係，請求被告甲○○、丁○○各應分別給付原告乙○○30萬
    元、原告丙○○20萬元，及均自起訴狀繕本送達翌日起至清
    償日止，按年息5%計算之利息，為無理由，應予駁回。又原
    告之訴既經駁回，則其假執行之聲請，亦失所附麗，應併予
    駁回。
七、本件事證已臻明確，兩造其餘攻擊防禦方法，及未經援用之
    證據，經本院斟酌後，認均不足以影響本判決之結果，自無
    逐一詳予論駁之必要，併此敘明。
八、訴訟費用負擔之依據：民事訴訟法第78條。
中　　華　　民　　國　　96　　年　　2 　　月　　7 　　日
                        民事第一庭法官  傅中樂
以上正本係照原本作成。
如對本判決上訴，須於判決送達後20日內向本院提出上訴狀。
中　　華　　民　　國　　96　　年　　2 　　月　　7 　　日
                                書記官  葉志昭
